【裁判字號】    90,上易,2113
【裁判日期】    901114
【裁判案由】    違反就業服務法
【裁判全文】
臺灣高等法院臺中分院刑事判決                    九十年度上易字第二一一三號
    上  訴  人  臺灣臺中地方法院檢察署檢察官
    被      告  甲○○
右上訴人因被告違反就業服務法案件，不服臺灣臺中地方法院九十年度易字第二五二
八號中華民國九十年八月九日第一審判決（起訴案號：臺灣臺中地方法院檢察署九十
年度偵字第一一○九四號），提起上訴，本院判決如左：
      主  文
原判決撤銷，發回臺灣臺中地方法院。
      理  由
一、原審法院檢察署檢察官公訴意旨略以：被告甲○○明知不得未經許可聘僱許可失
    效之外國人之規定，在中華民國境內工作之規定，竟自民國（下同）八十九年間
    起至同年九月間止，以每日新台幣（下同）六百五十元之薪資，未經許可聘僱因
    事後逃逸而已許可失效之印尼國籍人ＹＵＬＩ─ＰＲＩＹＡＩＮＡ，在其所經營
    設於臺中縣神岡鄉○○路二００之二十五號之鐵工廠內從事磨鐵工作。嗣於同年
    十月十六日下午四時許，在南投縣名間鄉查獲該印尼國籍人ＹＵＬＩ─ＰＲＩＹ
    ＡＩＮＡ，而循線查知上情，因認被告涉有違反就業服務法第五十三條第一款規
    定，而應依同法第五十八條第一項前段論處之罪嫌等情。
二、原審法院判決以：「按已經提起公訴或自訴之案件，在同一法院重行起訴者，應
    諭知不受理之判決，並得不經言詞辯論為之，刑事訴訟法第三百零三條第二款、
    第三百零七條分別定有明文。又訴訟上所謂一事不再理之原則，關於實質上一罪
    或裁判上一罪，亦均有其適用，最高法院六十年台非字第七七號著有判例。而本
    件被告甲○○前曾被訴其係位於臺中縣神岡鄉○○路二００之二五號之豐成機械
    廠之負責人，明知外國人未經許可，不得在本國工作，竟於八十九年四月十日起
    至八十九年十月二十九日之期間，以每日六百五十元之薪資，非法僱用印尼國籍
    人ＷＡＨＹＵＤＩ─ＴＯＫＯ─ＮＵＲＹＡＮＴＯ、ＳＡＭＩＡＴＩ、ＰＯＬＩ
    Ｍ─ＳＡＮＴＯＳＯ、ＨＡＲＹＯＴＯ、ＪＵＫ─ＴＪＩＮ─ＦＵ、ＳＵＳＹＡ
    ＮＴＯ─ＥＤＩ、ＡＧＵＳ─ＷＩＹＯＮＯ、ＢＵＰＩ─ＵＴＯＭＯ、ＳＩＴＩ
    ─ＡＭＩＮＡＨ、ＦＵＩ─ＴＨＯＮＧ─ＮＧ、ＴＯＮＩＰＡＨ、ＳＵＧＩＫ─
    ＷＩＤＹＡＮＴＯ、ＴＵＲＩＡＴＩ、ＨＡＲＩ─ＹＡＩＮＯ、ＭＵＳＬＩＭＩ
    Ｎ─ＡＷＩＮＧ等十五人，從事鋁合金模具磨光等工作。嗣分別於八十九年十月
    八日、二十三日及二十九日，在臺中縣神岡鄉○○路二０九號、臺中縣神岡鄉○
    ○路二００之二五號豐成機械廠及臺中縣潭子鄉○○路○段三八四之九號二樓等
    處，查獲上開印尼國籍人十五人，始查知上情。），業經臺灣臺中地方法院檢察
    署檢察官於九十年一月九日提起公訴（臺灣臺中地方法院檢察署八十九年度偵字
    第一八二三四號、第二０二四九號），於九十年二月五日繫屬臺灣臺中地方法院
    （九十年度易字第五一五號），因被告經傳拘後，均未到庭，而由臺灣臺中地方
    法院於九十年五月十五日以九十年中院洋刑緝字第五五二號發佈通緝在案，尚未
    確定，此有臺灣臺中地方法院檢察署八十九年度偵字第一八二三四號、第二０二
    四九號起訴書、臺灣臺中地方法院九十年中院洋刑緝字第五五二號通緝書，及臺
    灣高等法院被告全國前案紀錄表在卷可稽。本件被告前開被訴之違反就業服務法
    部份與上開起訴尚未確定違反就業服務法部份，時間緊接，犯罪構成要件相同，
    顯係基於概括之犯意為之，為連續犯，屬裁判上一罪，公訴人於九十年七月二十
    七日，就與上開犯罪事實為同一之案件，向臺灣臺中地方法院重行起訴，於九十
    年八月三日始繫屬臺灣臺中地方法院」，認本件係重行起訴而不經言詞辯論，逕
    為諭知不受理之判決，固非無見。
三、按第二審法院認為上訴有理由應將原審判決經上訴之部份撤銷；而因原審判決諭
    知管轄錯誤、免訴、不受理係不當而撤銷之者，並得以判決將該案件發回原審法
    院，刑事訴訟法第三百六十九條第一項但書定有明文。又對於原審諭知管轄錯誤
    、免訴或不受理之判決上訴時，第二審法院認其為無理由而駁回上訴，或認為有
    理由而發回該案件之判決，得不經言詞辯論為之，同法第三百七十二條亦有明文
    規定。經查：被告甲○○前被訴於八十九年四月十日起至八十九年十月二十九日
    之期間，以每日六百五十元之薪資，非法僱用印尼國籍人ＷＡＨＹＵＤＩ─ＴＯ
    ＫＯ─ＮＵＲＹＡＮＴＯ、ＳＡＭＩＡＴＩ、ＰＯＬＩＭ─ＳＡＮＴＯＳＯ、Ｈ
    ＡＲＹＯＴＯ、ＪＵＫ─ＴＪＩＮ─ＦＵ、ＳＵＳＹＡＮＴＯ─ＥＤＩ、ＡＧＵ
    Ｓ─ＷＩＹＯＮＯ、ＢＵＰＩ─ＵＴＯＭＯ、ＳＩＴＩ─ＡＭＩＮＡＨ、ＦＵＩ
    ─ＴＨＯＮＧ─ＮＧ、ＴＯＮＩＰＡＨ、ＳＵＧＩＫ─ＷＩＤＹＡＮＴＯ、ＴＵ
    ＲＩＡＴＩ、ＨＡＲＩ─ＹＡＩＮＯ、ＭＵＳＬＩＭＩＮ─ＡＷＩＮＧ等十五人
    ，從事鋁合金模具磨光等工作之違反就業服務法犯行部分，現由臺灣臺中地方法
    院通緝中，尚未確定，此有臺灣臺中地方法院九十年十月十八日（九○）中院洋
    刑荒９０易五一五字第８０３８５號函一份在卷可稽。是被告甲○○前被訴違反
    就業服務法犯行，顯未經原審法院為任何實體之認定，被告甲○○前被訴違反就
    業服務法犯行，是否有罪，即無從確認，且更無法進一步確認被告甲○○前被訴
    之就業服務法犯行與本件被告甲○○被訴違反就業服務法有無連續犯裁判上一罪
    關係。從而原審判決於被告甲○○前被違反就業服務法犯行尚在通緝中，即依現
    有卷證資料，認本件被告前開被訴之違反就業服務法部份與上開起訴尚未確定違
    反就業服務法部份，時間緊接，犯罪構成要件相同，顯係基於概括之犯意為之，
    為連續犯，屬裁判上一罪，實屬無據。是原審法院檢察署檢察官上訴主張「被告
    於原審法院九十年度易字第五一五號刑事案件審理中是否受有罪之事實認定，尚
    非無疑，因此實難遽以推論右開繫屬案件與臺灣臺中地方法院檢察署九十年度偵
    字第一一○九四號被告違反就業服務法案件有連續犯關係，從而原審諭知不受理
    判決，即非妥適」等語，指摘原審判決不當，即有理由。應由本院將原審判決撤
    銷，並為顧及被告之審級利益，將全案發回原審法院更為妥適之審理，且不經言
    詞辯論為之。
四、據上論斷，應依刑事訴訟法第三百六十九條第一項、第三百七十二條，判決如主
    文。
中      華      民      國    九十     年      十一     月     十四     日
                                  臺灣高等法院臺中分院刑事第三庭
                                        審判長法  官  陳  朱  貴
                                              法  官  劉  連  星
                                              法  官  胡  忠  文
右正本證明與原本無異。
不得上訴。
                                              書記官  許  美  惠
中      華      民      國     九十      年     十一      月    十五    日
                                                                        Ｆ


司法院資訊處製作；財團法人民間司法改革基金會備份。
